【裁判字號】    88,易,1002
【裁判日期】    890717
【裁判案由】    侵占
【裁判全文】
臺灣屏東地方法院刑事判決                        八十八年度易字第一二號
    公  訴  人  臺灣屏東地方法院檢察署檢察官
    被      告  甲○○
    選任辯護人  楊四海
右列被告因侵占案件，經檢察官提起公訴（八十七年度偵字第七六四○號），本院判
決如左：
     主  文
甲○○意圖為自己不法之所有，而侵占自己持有他人之物，處有期徒刑壹年。
     事  實
一、甲○○於民國八十五年七月間，因債權人高雄區中小企業銀行股份有限公司（下
    稱高雄企銀）聲請拍賣乙○○○公公李石吉所有坐落屏東縣萬丹鄉○○段二六二
    二號土地應有部分及其上建物，遂告知乙○○○謂其為共有人，得優先承購該土
    地，可合資購買云云，乙○○○乃同意以原先於八十五年四月十一日借予甲○○
    之新台幣（下同）一百萬元，及另於八十五年七月二十九日匯款四百萬元與甲○
    ○，合計五百萬元作為合夥購買房地之資金，並委由甲○○以其名義購買上開房
    地，甲○○於收受上開款項後，明知其所持有之該筆款項為合夥購買房地之資金
    ，為全體合夥人所公同共有，詎其竟意圖為自己不法之所有，於八十五年七月三
    十日將該資金侵占入己，後陸續將之挪用至其養豬事業上，嗣並虧損殆盡。而購
    買房地事宜則因第一、二次拍賣結果均流標，甲○○無法以得標價格優先承購，
    迨於八十五年十二月二十四日，債權人高雄企銀撤回執行，甲○○已無從購買，
    復未會同乙○○○清算，將上開五百萬元之出資返還乙○○○，屢經乙○○○索
    討無著，始發覺上情。
二、案經乙○○○訴請臺灣屏東地方法院檢察署檢察官偵查起訴。
     理  由
一、訊據被告甲○○固坦承上揭與告訴人乙○○○合資購買房地，並將告訴人之資金
    五百萬元用於其養豬事業之事實，惟矢口否認有侵占之情事，辯稱：伊原向告訴
    人先後告貸五百萬元，嗣告訴人同意以該筆資金合夥購買拍賣之房地，後因無法
    購買，經告訴人應允將該五百萬元借伊作為養豬事業週轉之用，且約定月息一分
    半，有需要時再拿，現未曾給付過利息；伊先前出借七百萬元與告訴人之公公李
    石吉，告訴人同意互相抵銷；告訴人合夥出資以伊名義購買房地，乃隱名合夥之
    關係，該五百萬元之資金為伊所有，無侵占可言，而伊確係因事業失敗致無法償
    還，本件實係民事糾紛云云。
二、經查：
（一）被告上開所辯經告訴人同意之借貸、抵銷等情，不唯經告訴人所否認，參以經
      被告所是認之其前向告訴人所告貸之一百萬元，約定有月息一分半，自八十五
      年四月起至七月底時，計付利息五萬五千元之情事，則告訴人就高達五百萬元
      之本金，竟未收取分毫之利息，已違常情，被告復無法提供其他證據方法供本
      院調查審認，所辯難信屬實。本件被告對告訴人負債五百萬元，與被告所稱之
      案外人即告訴人之公公李石吉對被告負債七百萬元一事，二者間並非被告與告
      訴人互負債務，洵不符抵銷之要件，所辯亦無可採。
（二）按隱名合夥，指當事人約定一方對於他方之所經營之事業出資，而分受其營業
      所得之利益及分擔其所生損失之契約，民法第七百條定有明文。因隱名合夥人
      出資之目的係在分受出名營業人營業所生之利益，是出名營業人必須營業，且
      以營利事業為限。訊據被告始終謂其經營養豬事業如何如何，並供稱：「（標
      購房地是你經營投資的事業？）不是。」等語（見審卷第一三四頁），又被告
      僅係與告訴人單純合資購買拍賣之房地，再依出資額比例分配所有權耳，固與
      合夥所謂之「事業」不限於營利者相符，惟要無所謂分受及分擔「營業」所生
      之利益及損失可言。另參酌告訴人將五百萬元交付被告，乃作為其與被告合資
      購買房地之款項，並無移轉為被告單獨所有之真意，亦即被告所持有之五百萬
      元係合夥財產，為合夥人所公同共有，是被告所辯：告訴人投資伊之事業，伊
      為出名營業人云云，顯然無稽。本件之事實既為告訴人出資五百萬元與被告合
      夥購買房地，委由被告出面投標（實係以拍定條件優先承購），被告實乃執行
      合夥事務之合夥人，其與該合夥間為委任之關係，而非隱名合夥之出名營業人
      ，殆無疑義。
（三）被告收受告訴人所交付之五百萬元後，於八十五年七月三十日起，陸續花用於
      其養豬事業，據其供承在卷，復有其於臺灣省合作金庫潮州支庫開設之000
      000000000─五帳戶交易明細一份可憑。被告身為執行合夥業務之代
      表人，明知其所持有之該筆款項為合夥購買房地之資金，卻仍予挪用於自身之
      養豬事業，嗣並虧損殆盡，無力清算返還，顯非僅不履行償還義務之民事問題
      耳，足堪認定其主觀上具有為自己不法之所有之意圖，客觀上並將持有之合夥
      財產侵占入己。此外，前揭事實除據告訴人指訴歷歷外，並經本院調取臺灣高
      等法院高雄分院八十七年度上易字第二一七二號全案卷宗核閱屬實，事證明確
      ，犯行洵堪認定，應予依法論科。
三、核被告所為，係犯刑法第三百三十五條第一項之侵占罪。爰審酌被告素行尚可，
    於本院審理時，表達願以一無設定負擔之土地，供告訴人設定抵押權，略見和解
    之意，惟其侵占之金額高達五百萬元，迄今分文未償，犯後猶否認犯行，態度不
    佳等一切情狀，量處如主文所示之刑，以示懲儆。
據上論斷，應依刑事訴訟法第二百九十九條第一項前段，刑法第三百三十五條第一項
，罰金罰鍰提高標準條例第一條前段，判決如主文。
本案經檢察官林津鋒到庭執行職務。
中      華      民      國      八十九      年    七      月    十七    日
                                      臺灣屏東地方法院刑事第二庭
                                          法  官    蔡憲德
右正本證明與原本無異。
對於本判決如有不服應於收受送達後十日內向本院提出上訴書狀上訴於台灣高等法院
高雄分院並按他造當事人之人數附具繕本。
                                          書記官   林鴻仁
中      華      民      國      八十九      年      七      月   十七   日
附錄本案論罪科刑法條
刑法第三百三十五條第一項
意圖為自己或第三人不法之所有，而侵占自己持有他人之物者，處五年以下有期徒刑
、拘役或科或併科一千元以下罰金。


司法院資訊處製作；財團法人民間司法改革基金會備份。
